【裁判字號】    87,勞訴,105
【裁判日期】    890619
【裁判案由】    給付薪資
【裁判全文】
臺灣臺北地方法院民事判決  八十七年度勞訴字第一○五號
    原      告  乙○○
    訴訟代理人  黃淑芬律師
    被      告  維京國際顧問有限公司  設台北市○○○路一七八號十六樓
    法定代理人  甲○○  住同右.
    訴訟代理人  陳秀卿律師
                林世芬律師
右當事人間給付薪資事件，本院判決如左：
    主    文
被告應給付原告新台幣陸拾肆萬貳仟陸佰壹拾貳元，及自民國八十七年八月一日起至
清償日止，按年息百分之五計算之利息。
原告其餘之訴及該部分假執行之聲請均駁回。
訴訟費用由被告負擔十分之七，餘由原告負擔。
本判決於原告以新台幣貳拾壹萬肆仟元供擔保後，得假執行，但被告如於假執行程序
實前以新台幣陸拾肆萬貳仟陸佰壹拾貳元預供擔保，免為假執行。
    事    實
甲、原告方面：
一、聲明：（一）被告應給付原告新台幣（下同）六十九萬二千六百一十元整暨自民
    國（下同）八十七年八月一日起至清償日止，按年息百分之五計算之利息。（二
    ）請准提供現金為擔保宣告假執行。
二、陳述：
（一）關于被告應清償原告受委任支出必要費用之部份：
    １原告自八十六年七月一日至八十七年七月三十一日任職于被告即維京國際顧問
      有限公司（下稱維京公司）八十七年三月間，因被公司欲開拓中部地區之市場
      ，欲在台中市另成立分公司，乃委任原告擔任中部地區經理一職，由原告負責
      台中分公司設立事宜，原告並經常協同其他人員、外國工程師出差台中市以開
      拓市場。被告與原告約定，初期設立台中分公司、購置辦公設備、被告應支付
      予原告暨其他人員之差旅費用等，均由原告暫代債務人支付，被告再依原告之
      請款償還原告暫代支付之費用。
    ２原告乃於設立台中分公司時代被告支付所有相關費用，總計自八十七年二月中
      旬至七月底，原告為被告公司無故解職止，原告代被告支付設立台中分公司、
      購置辦公設備計八十萬一千九百二十三元，其他支付雜項開支、差旅費等暫墊
      款項計二十九萬一千一百八十三元，合計原告總計代為支付一百零九萬三千一
      百零六元。茲分述如下：
      (1)代墊設立台中分公司、購置辦公設備之費用：
        詳見原告所列之明細表，此部份之支出總計八十萬一千九百二十三元，有被
        告公司會計陳菊園（英文名字：Amanda）在其上簽名認可，簽名日期為八十
        七年七月二十七日。
      (2)代為墊付其他雜項開支：
        詳見原告所附之「代墊款項明細表  (一)」及所附支出證明單、統一發票，
        此為原告另行代被告公司支出之各種什費、雜項購置、文具用品等雜項開支
        ，總計為五萬一千七百零六元。
      (3)代為墊付差旅費用：
        詳見原告所附之「代墊款項明細表  (二)」及所附之「出差報告單」、統
          一發票、「代墊款項明細表  (二)、(三)合計為二十三萬九千四百七十七
          元。
        關於原告代為支出之差旅費，其中包含原告如出差南部，公司允諾每日給
          付出差補助費三百元，如使用自備之交通工具，則按汽車每公里四元加以
          補助油費（詳見原告「出差報告單」），上述每日出差補助費三百元及每
          公里補貼四元油費有被告公司之「國內出差辦法」可證。
        而前述單據之「出差報告單」雖係以「浩華管理顧問股份有限公司」稱之
          ，惟該「浩華管理顧問公司」僅為被告另行使用之公司，實則即係被告維
          京公司，此由原告代被告墊付款項之統一發票，其上之統一編號：000
          00000係被告公司之統一編號，而非浩華公司可知，在此一併敘明。
        綜上，(一)、(二)、(三)之原告代墊之設立台中分公司、辦公設備費用、
          雜項開支、差旅費總計一百零九萬三千一百零六元。詎被告于償還原告部
          份暫墊款項五十萬零四百九十三元，尚積欠原告五十九萬二千六百一十三
          元。
      綜上，被告公司積欠原告暫墊款項計五十九萬二千六百一十三元，此係原告受
      被告公司之委任設立台中分公司、出差等支出之必要費用，爰依民法第五百四
      十六條第一項之規定：「受任人因處理委任事務，支出之必要費用，委任人應
      償還之，並付自支出時之利息」，請求被告償還原告前揭代為支出之費用。
（二）被告應給付積欠原告薪資之部份：
      １薪資部份：
        查八十七年七月三十一日原告突遭被告公司無故解職，被告公司之負責人甲
        ○○並于該日立即更換台中分公司之鑰匙，不讓原告進入，致使原告原本放
        置公司內之私人貴重物品、電腦均遭其侵占，無法取回。而原告自七月一日
        至三十一日之當月份薪資，被告原應給付五萬元，被告竟惡意地僅支付一元
        予原告，極盡羞辱之能事。為此，被告尚積欠原告八十七年七月份薪資四萬
        九千九百九十九元，爰依民法第四百八十二條之規定請求被告給付積欠原告
        前揭之七月份薪資。
      ２關于資遣費之部份：
        查被告公司未經預告無故使原告解職，依勞動基準法（下稱勞基法）第十七
        條第一項之規定：「雇主依前條終止勞動契約者，應依左列規定發給勞工資
        遺費：一、在同一雇主之事業單位繼續工作，每滿一年發給相當於一個月平
        均工資之資遣費」。按雇主有正當理由經預告使員工去職，尚須依前揭法條
        規定給付資遺費，則於未經預告亦無正當理由之情形下惡意使員工去職，依
        前揭法條之精神，雇主更應給付始該當勞動基準法保障勞工之精神。而原告
        自八十六年七月一日即任職于被告公司，至八十七年七月三十一日為被告公
        司無故辭職已任職滿一年，是依前揭法條之規定，被告公司至少應給付原告
        相當於一個月工資之資遺費即五萬元。。綜上，被告公司共積欠原告因受任
        事務支出必要費用五十九萬二千六百一十三元，積欠原告七月份薪資暨資遺
        費九萬九千九百九十九元，總計六十九萬二千六百一十二元。
（三）證據及對於被告辯詞之反駁：
      １原告受有被告公司全權之委任以設立台中分公司等事項：
        按原告受被告之委任，設立台中分公司、購買辦公設備、傢具、協同其他工
        程師出差、開拓市場等事務之處理，係受被告全權授權原告處理設立台中分
        公司一切相關事務，且為被告所不否認，是以兩造間就前揭原告處理之事項
        自成立委任關係。按契約之訂立不以書面為其要件，除依民法第五百三十一
        條之規定，委任事務之處理須為法律行為，而該法律行為依法應以文字為之
        者，其處理權之授與，亦應以文字為之外，一般委任契約與委任事務之處理
        ，無須以書面為要件。被告於其答辯（二）狀中所謂原告主張其處理事務而
        代墊費用乙節，既無章程規定，復乏契約約定，自不在委任範圍內，自屬無
        稽。
      ２關于原告代墊設立台中分公司、購置辦公設備費用之部份：
        (1)原告就此部份計為被告公司購買辦公桌椅、會議桌、書櫃、影印機、列印
          機、冷氣機、開飲機．．．等，均為設置辦公室之必要設備；而由於該台
          中分公司為住辦合一之辦公室，平日原告及其他分公司職員均住宿其內（
          有三間房間供員工住宿），自須一併購置雙人床、單人床、衣櫃、床頭櫃
          、床罩組、枕頭、熱水器．．．等必要設備。
        (2)台中分公司之職員宿舍亦充做被告公司外籍工程師來台時住宿之處，藉以
          降低公司之成本。此由原告之出差報告單中，八十七年四月十三日以前，
          僅一位外籍工程師來台中市出差，因投宿飯店之故，被告公司即須負擔住
          宿費二千八百元；而自四月十四日以後，因原告已在台中分公司購買職員
          宿舍之床組、衣櫃等物，外籍工程師至台中出差已無須住宿飯店，往後此
          部份住宿費用之支出即為零。由此益證原告代被告購買床組、床頭櫃、衣
          櫥、床罩組、熱水器等係必要之支出。
        尤其甚者，原告購買「證物三」之辦公設備（辦公桌椅、會議桌、書櫃、
          影印機．．．）及住宿傢俱（床組、床櫃、衣櫃．．．等）無一不是被告
          公司負責人甲○○親自南下台中市，協同原告一同前往挑選而購買者，今
          竟辯稱上述支出均非必要之支出？其所辯自屬卸責之詞，全無可採。
        而證物三原告所支出之所有項目明細，原告已將全數相關發票交予被告公
          司，並由被告公司會計陳菊園（Amanda）簽名認可。查陳菊園任職被告總
          公司，擔任總公司之財務主管，各分公司之帳目、支出均經由總公司之財
          務主管即陳菊園，其簽名認可即代表被告公司認知上述支出全係設立台中
          分公司所必須添購之各項設備，焉能事後翻悔，顛倒黑白，謊稱此僅係「
          被告公司會計應原告之要求而收受所提出之明細表，會計陳菊園並無認可
          與否之權利」？
        另原告代被告公司購買台中分公司辦公設備、傢具亦即證物三所列之物品
          ，此非但於原告購買當時即係由被告公司負責人甲○○特地由台北南下台
          中一起陪同原告挑選者，並且因所有辦公設備、傢具原告均係向台中一家
          大型之傑美傢具行購買，有該傢具行所出具之發票，可證明原告非但有此
          項支出，並且該家具行所開立發票之購買人均係被告公司即維京公司，統
          一編號為00000000亦為被告公司之統一編號可證，原告確有購買
          前揭辦公設備、傢具，且係代被告公司購買供被告公司使用。傑美家具行
          並出具證明書，證明原告係於八十七年四月間代被告公司購買附件之傢具
          ，買受人為被告公司，鐵證如山，不容被告狡言抵賴。
        原告另有代被告公司就台中辦公室內中宿舍租有線電視一年計五千六百元
          之契約及收據，明定客戶為被告公司，統一編號亦為被告公司前揭之統一
          編號；原告為被告台中分公司裝置電話，有中華電信公司之市內電話裝機
          費收據總計七千零八十元，亦是明定客戶為被告公司，統一編號亦為被告
          公司前揭之統一編號；原告為被告公司向言瑞實業租影印機，有契約可證
          ，明定承租人為被告公司，租賃之費用連同押金、影印費總計二萬七千零
          五十元，有該公司開立之收據為證，亦係以被告公司為承租戶，開立被告
          公司之統一編號，並有原告代被告支付之支票影本可證。原告為被告公司
          裝置熱水器總計費用七千八百七十五元，有阿拉丁燈飾行出具之發票以及
          原告付款之支票可證；原告為被告公司裝置百葉窗總計一萬零九百八十二
          元，有華簾企業股份有限公司出具之發票以及以及原告付款之支票可證，
          上皆非但可證明原告確有支出證物三所列物品之費用，且由廠商開立之發
          票均可證購買人均為被告公司，且明列被告公司之統一編號，豈容被告空
          言否認。
    ３處理委任事務只要係客觀上必要支出者，被告即應償還：
      按原告主張依民法第五百四十六條第一項之規定請求被告償還原告因處理委任
      事務所支出之必要費用，而處理委任事務所支出者是否為必要費用，應以客觀
      上是否為必要以斷。只要係客觀上受任人因處理委任事務所必須支出者，委任
      人即應償還，而非以委任人主觀上是否認列為請求依據，否則委任人為求逃避
      債務，均可對受任人之支出任意加以否認，將使受任人求償無門，此非但與前
      揭法條所定意旨不符，且有違誠信原則。
    ４被告已清償原告部份之代墊款項，足證被告明知原告之支出為必要費用：
      按被告就原告本件代墊費用，已清償部份墊款計五十萬零四百九十三元顯見被
      告明知原告支出之費用確屬必要，亦明知其對原告負有債務，否則被告無可能
      清償前述款項，今竟反悔，而全盤否認，更無可採矣。
    ５被告將原告本件支出之發票申報營業稅，經鈞院函查稅捐稽徵處屬實，證實被
      告確實承認原告之支出，且原告確實有為被告代墊款項：
      另查，前揭證物三原告代被告公司墊付之購置辦公室設備等費用，由于原告已
      將所有相關發票正本交予被告公司，被告公司必定已將前述費用申報該公司當
      年度營業稅之用，被告既已申報做為減免稅額之用，則如何復能否認上述支出
      非必要費用？此經原告聲請鈞院函查稅捐稽徵處，經該處回函證實被告確實有
      將原告為被告公司代墊之支出發票（因原告已交予被告）向稅捐稽徵處申報營
      業稅之用，證實原告非但確實有此支出，並且被告也承認原告之支出確屬必要
      之支出費用，作為公司減免稅額之用，鐵證如山，不容被告恥言否認。
    ６關于原告代墊之其他雜項開出：
      (1)此部份詳見原告證物四所列之明細表，由于原告係被告台中分公司之中區經
        理，于八十七年三月間原告南下台中市任職該處起至八十七年七月底離職以
        迄，該台中分公司每日之運作均須不時購置相關文具用品、交通費、投影機
        租金及其他雜費，焉有公司每日運作均不須支出費用者？此部份亦由原告代
        為墊付，原告就每筆支出均另填寫「支出證明單」，詳載支出之原因，如「
        什費－出差人員洗衣費（含SULCUS）」、「雜項購置－圓山飯店說明會、電
        器轉換插頭兩個」、「交際費－端節賀禮（給僑銀中部所有分行）．．．等
        ，每一「支出證明單」均另附該筆支出之發票，其上均有被告公司之統一編
        號：00000000，均可證上述支出均係原告就台中分公司每日營運所
        需之必要支出，不容被告空言抵賴。
      (2)按被告委派原告南下台中市，為被告設立台中分公司、開拓中部市場，初始
        即允諾由原告暫代墊設立台中分公司營運之費用，原告信賴被告公司之承諾
        ，始概然代墊上述費用，被告明知本件原告請求者皆係每日營運之必要費用
        ，卻一再否認，拒不清償，其履行債務顯係違反誠信原則。
    ７關于原告代墊之差旅費部份：
      (1)原告此部份之支出總計二十三萬九千四百七十七元，此差旅費用之支出係由
        于被告總公司位于台北市，台中分公司未設立前，原告即須協同其他職員或
        國外工程師（被告公司亦經營飯店之管理系統，故有外籍工程師支援）至台
        中市出差；台中分公司設立後，為拓展業務，外籍工程師亦經常南下台中市
        支援，此部份之差旅支出亦全由原告暫代被告公司支付。
      (2)前揭差旅費用之支出原告均有詳細之「人員出差報告單」可稽，而其中大多
        均為外籍工程師之出差支出，內中所列Jeslyn  Yip,  William  Chow, Wan
        Yeok  Seng, Hitesh等人均為被告公司所屬之外籍工程師，原告如何能憑空
        捏造此外籍工程師等人？詎被被告竟全部否認原告此部份之支出，致原告損
        失不貲，被告所辯全無足採。
      (3)而原告在台中分公司尚未設立好前，其協同外籍工程師出差至台中均係住宿
        皇家大飯店，有該飯店之帳目清單正本可證，原告協同外籍工程師住宿該飯
        店均訂二個房間，由原告住宿一間，外籍工程師等住宿另一房間，故飯店之
        帳單一房間以原告名義訂立，另一間均以外籍工程師YIP HUAY LIN名義訂立
        。且原告均以自己之信用卡代被告公司支付此筆開銷，而飯店之帳單均明列
        被告公司（按其尚雖列浩華顧問公司，惟實為被告經常對外使用之名稱，此
        有統一編號之00000000亦為被告維京公司之統一編號可證），可知
        原告確有協同外籍工程師出差並且代被告公司支付此項費用之情事。
      (4)查證物五、證物六所列之差旅費用確為原告協同外籍工程師出差所支出之必
        要費用，另外原告所請求之油費補助（每公里四元）、每日出差補助費三百
        元均係被告公司所允諾員工之費用，此有被告公司之「國內出差辦法」明定
        關於油費以及每日三百元之補助可證。
      (5)另依據被告公司之「區域經理會議記錄」，關于「交際費用」（
        Entertainment Budget），被告公司明訂以「區域經理」為限，每月得有一
        萬五千元之支出。原告為被告公司中部區域經理，本即享有上述每月一萬五
        千元交際費之預算之權限，惟原告從不濫用此項權限，前揭原告代墊之「差
        旅費用」，原告從未請「交際費」之部份，而僅就最基本之差旅支出請求被
        告清償，由此益證原告之支出皆為必要之費用，祈  鈞院明察。
      (6)而被告於其書狀所辯稱該外籍工程師與被告間無委任或僱傭關係並非事實，
        該外籍工程師所屬公司與被告公司具有業務合作之往來關係，共同取得台中
        晶華酒店之電腦軟體工程業務，否則該等工程師何有需要來台出差並與原告
        一同至台中出差？而原告確實有支出使渠等以及原告住宿皇家大飯店之費用
        ，有前揭該飯店之帳單可證，亦即該等外籍工程師來台住宿飯店根本未付任
        何費用，均係由被告公司亦即由原告代被告公司支付，此明顯係因被告公司
        聘請該等外籍工程師來台，故自應支付其住宿費用。原告既已支付該等費用
        ，被告自應償還，至於該等工程師所稱其住宿費、車馬費等係向受僱之香港
        公司請求，其既然根本未支付飯店費用，所稱之住宿費由香港公司支付已非
        事實，更何況該等工程師縱係由自己香港公司另取得該等款項之補助納為己
        有，亦與原告實際支出無關，被告以此與事實不符之「證據」欲空言否認原
        告代墊之此筆款項，自無理由。
    ８被告所辯關于被告公司請款之流程之辯詞並非事實：
      (1)按被告前揭答辯狀中辯稱其採購物品，須經「申請人填寫請購單－部門主管
        審核－行政主管審核－總經理批准－比價採購」等作業流程，欲以此否認原
        告採購台中分公司所必要之設備不符被告公司作業規定，此根本與事實不符
        。
      (2)查原告于八十六年七月至八十七年三月南對開設台中分公司時，被告公司規
        模尚小，僅台北公司，台中、高雄分公司均尚未成立。原告于當時亦任職台
        北公司人數不多，關于會計、採購物品等制度未建立，根本無如被告前述謊
        稱須經多層審核始得採購物品之「制度」。
      (3)況且原告于八十六年七月至八十七年三月任職被告台北公司時，即係擔任財
        務主管一職，被告公司所有會計帳、支出、申報均由原告負責，亦僅由原告
        簽核認可即可申請，何來如前揭被告所言之繁複手續？直至八十七年三月份
        原告南下台中市，擔任中部區域經理，被告公司始另外聘請前述之陳菊園（
        Amanda ）擔任財務主管與公司會計。是以被告前述之辯詞顯違背事實。
      (4)況原告採購本件辦公設備、床組等必要設施，均係由被告公司負責人甲○○
        ，親自南下台中市與原告一同選購，豈容被告事後一逕狡賴？
    ９被告關于申請差旅費用之辯詞亦無可採：
      (1)另按原告關于請求被告支付差旅費用之部份，被告以其「國內出差辦法」規
        定，主張員工欲申領差旅費用者，須於「隔週星期一下午五時三十分前」，
        被告所辯亦非事實。查被告公司從無所謂員工差旅費用須於「隔週星期一下
        午五時三十分前」申報之規定；前述被告所引證之被告公司「國內出差辦法
        」內中根本無此規定，不知被告如何憑空捏造前述之「規定」？
      (2)按「時效期間，不得以法律行為加長或減短之，並不得預先拋棄時效利益」
        ，民法第一百四十七條定有明文。原告因受被告委任所支出之差旅費之必要
        費用部份, 享有民法第一百二十五條所訂十五年之一般時效，依法自得請求
        。被告不得單方主張公司所謂「須於『隔週星期一下午五時三十分前』申報
        ，否則喪失權利」，其非但違反前揭民法第一百四十七條之規定，其履行債
        務，亦顯係違反誠信原則。不應認為被告可自行訂定嚴苛之「規定」藉以逃
        避對員工之債務；況且，被告公司根本無此規定，已如前述，更無足論矣。
      (3)另依證人呂嘉玲於鈞院八十八年三月二日之證詞可證，呂嘉玲於八十六年九
        月至八十七年七月亦任職於被告公司，且擔任出納與行政助理一職，能證明
        被告公司於當時內部制度簡單，關於員工請款事項根本無被告前揭狀紙所謊
        稱之繁複流程，可證被告所辯為臨訟卸責之詞。
    １０關于原告請求依據勞動基準法適用資遣費之部份：
      按原告任職被告公司，雖擔任「中部區域經理」乙職，惟並非以此即謂原告並
      不適用勞基法之勞僱關係。查勞基法第二條第一款所謂勞工，係指「受雇主僱
      用從事工作獲致工資者」原告既係受被告公司僱用從事工作而獲致工資者，自
      屬勞基法所規定適用之「勞工」。且公司與經理間之法律關係，惟就事務之處
      理而言，公司負責人對於經理仍有使用從屬與指揮命令之性質，則公司經理亦
      兼勞工之身份（行政院勞工委員會八十年五月三十日台勞動一字第○七三四一
      號函釋）。原告雖任職被告公司中部區域經理乙職，惟行於業務之開拓、公司
      之運作仍受被告公司負責人之指揮命令，具有上下從屬關係，自仍屬勞基法所
      適用之勞工，得依法請求被告給付資遺費。綜上所述，被告積欠原告因處理委
      任事務所支出之必要費用卻拒不清償，其所辯全無可採。
三、證據：提出下列書件為證及聲請本院向台北市稅捐稽徵處調查被告公司報稅資料
    原證一：被告公司營利事業登記證。
    原證二：原告勞工保險卡乙紙。
    原證三：原告代為支付辦公設備、傢俱明細表。
    原證四：代墊款項明細表（一）暨支出證明單、統一發票。
    原證五：代墊款項明細表（二）暨「出差報告單」、統一發票。
    原證六：代墊款項明細表（三）暨「出差報告單」、統一發票。
    原證七：被告公司「國內出差辦法」。
    原證八：被告償還五十萬零四百九十三元之匯款記錄。
    原證九：原告發予被告公司存證信函。
    原證十：原告薪資證明。
    原證十一：被告公司匯款一元至原告之帳戶。
    原證十二：八十七年四月十三日「人員出差報告單」。
    原證十三：八十七年四月十四日「人員出差報告單」。
    原證十四：原告填寫「支出證明單」。
    原證十五：「區域經會議記錄」。
    原證十六：鄭玉波著“民法債編各論“頁443-444。
    原證十七：傑美傢具行購買出具之發票影本三紙。
    原證十八：傑美家具行並出具證明書正本。
    原證十九：長宏有線電視之契約及收據影本。
    原證二十：中華電信公司市內電話裝機費收據影本。
    原證二十一：被告公司與言瑞實業租賃影印機契約影本。
    原證二十二：言瑞實業開立之收據影本。
    原證二十三：原告代被告支付言瑞實業之支票影本。
    原證二十四：阿拉丁燈飾行出具之熱水器發票以及原告付款之支票影本。
    原證二十五：華簾企業股份有限公司裝置百葉窗出具之發票以及原告付款之支票
                影本。
    原證二十六：皇家大飯店之帳目清單正本。
乙、被告方面：
一  聲明：駁回原告之訴，願供擔保請准免為假執行。
二  陳述：
（一）原告未能舉證證明購置物品之費用係處理委任事務之必要支出，委無足採：
      １被告公司各部門採購物品時，申請人須先填寫請購單呈送各部門主管審核，
        嗣再呈送行政主管審核，復經總經理批准後，始進行比價採購事宜，亦即申
        請人填寫請購單－部門主管審核－行政主管審核－總經理批准－比價採購。
        比價結束後，由申請人選擇價格  商品品質較優者三家，復循前揭採購流程
        ，層轉主管審核，經總經理批准後，始得進行採購。是原告主張，被告與其
        約定，初期設立台中分公司  購置辦公設備  被告應支付之差旅費用等，均
        由原告暫代支付，被告再依原告之請款償還原告暫代支出之費用云云，顯非
        實在。
      ２經查，原告未循被告公司前揭規定即逕自購置物品，已屬失當，再者，其復
        未能舉證證明其檢附之支出證明單、統一發票，其上所列舉之物品實際上確
        係提供被公司使用，抑且為被告公司業務上所必要，委無足採。至原告所提
        明細表上有訴外人陳菊園即被告公司會計之簽名，實係被告公司會計應原告
        ０之要求而收受其所提出之明細表，會計陳菊園並無認可與否之權利，此從
        會計陳菊園簽署「七月二十七日收  AMANDA」等語至明，乃原告竟曲解為被
        告公司會計陳菊園於其上簽名認可云云，顯屬無稽。
（二）原告未依被告公司於「隔週星期一下午五時三十分前」及「國內出差辦法」之
      規定申報代墊之差旅費用，即喪失權利，不得請求：
      １又查被告公司為確實查核員工所請領之差旅費用究否屬實，避免有浮報  虛
        報不法情事，是規定員工欲申領差旅費用者，須於「隔週星期一下午五時三
        十分」申報前一週之費用，逾時則喪失權利，不得請求被告公司給付。其次
        ，長程出差者，應事先填寫「國內出差申請單」，並經部級主管核准，而各
        項費用之報支，須檢附已簽核完畢之「國內出差申請單」，依零用金報支作
        業簽核流程申請，此有原檢附之被告公司「國內出差辦法」可佐。
      ２然揆諸原告所檢附之出差報告單  統一發票，或係違反須於隔週星期一下午
        五時三十分前申報前一週差旅費用之規定，或係未依規定檢具「國內出差申
        請單」，是原告自不得請求被告公司給付。
（三）原告於任職期間違背職責，致被告公司遭受重大損失，被告公司自得據以主張
      抵銷：
      原告於任職期間，非特未恪遵本分，善盡職責，反利用職務之便，與被告公司
      高雄分公司之南區經理林昆翰勾結，分別以非法手段獲得被告公司之客戶檔案
      資料，俾供渠等所共同設立，與被告公司經營相同業務之翰國際管理顧問有
      限公司使用，致被告公司遭受重大損失，有原告共事之訴外人汪德慧、林惠嫻
      、黃素珍、賴德之書面資料足憑，此外，與原告勾串之南區經理林昆翰業因涉
      嫌侵占被告公司之客戶檔案、設備等，而經高雄地檢署起訴在案，有起訴書可
      按，是以，被告公司自得就所受損害與原告之請求抵銷。
（四）原告原擔任被告公司「中部經理」一職，核無勞基法有關資遣費之適用：
      再查，被告公司為拓展中部地區業務，乃於台中市另行設立分公司，並委任原
      告擔任「中部地區經理」一職，由其全權為被告公司處理中部地區之相關業務
      ，此等事情，業據原告自承：八十七年三月間，因被告公司欲於台中市另成立
      分公司，乃委任原告擔任中部地區經理一職云云，甚詳。按所謂受雇主僱用從
      事工作獲致工資者，始有勞基法之適用，為該法第二條第一款所明定。準此，
      原告既受被告公司委任，為其處理一定事務，而非僅為被告公司服勞務，故被
      告公司與原告間為委任關係，而非僱傭關係，是原告依勞基法請求資遣費，洵
      屬無據。
（五）被告負責人從未與原告約定，由其墊付任何費用，原告就此迭有爭執，應自負
      舉證責任：
      原告主張其與被告約定，初期設立台中分公司  購置辦公設備  被告應支付予
      原告暨其他人員之差旅費用等，均由原告暫代債務人支付，被告再依原告之請
      款償還原告暫代支付之費用及被告公司負責人甲○○親自南下台中市，協同原
      告一同前往挑選而購買云云，純屬子虛，要難憑採。按經理人之職權，除章程
      規定外，並得依契約之訂定，為公司法第三十一條所明定。準此，原告主張其
      處理事務而代墊費用一節，無章程規定，復乏契約約定，自不在委任範圍之列
      ，原告據依民法第五百四十六條第一項：受任人因處理委任事務，支出之必要
      費用之規定起訴，洵屬無據。至於被告前曾給付原告五十萬零四百九十三元一
      事，核與本件無涉，原告自不得以彼類此，等同而論，混淆視聽。
（六）原告亦須先就如下主張負舉證責任：
      １原告須證明其為被告實際支出購置辦公設備費用、墊付其他雜項開支、差旅
        費用：
        本件原告既依民法第五百四十六條第一項：受任人因處理委任事務，支出之
        必要費用，委任人應償還之，並付支出時之利息之規定，訴請被告應給付原
        告六十九萬二千六百十二元暨自八十七年八月一日起至清償日止，按法定利
        率計算之利息，是原告究否實際支出前揭款項，自與原告之請求有無理由至
        有關涉，亦即原告倘無前揭款項之實際支出，其請求即毫無所據，遑論其他
        ，準此，依舉證責任分配法則，原告就此應先舉證證明以實其說。
      ２原告須舉證證明其自行片面繕打或填寫之代墊款項明細表、支出證明單、人
        員出差報告單上臚列之項目與其所檢具之統一發票內容悉相一致：
        原告起訴主張其代被告支付設立戈中分公司、購置公設備、其他支出雜項開
        支、差旅費等款項云云，並舉其片面繕或填寫之代墊款項明細表、支出證明
        單、人員出差報告單及統一發票為證。然觀諸前揭代墊款明細表、支出證明
        單、人員出差報告單皆係原告單方面繕打或填寫，其真實性已不無可疑，再
        者，該代墊款項明細表、支出證明單、人員出差報告單所記載之內容究否與
        原告所檢具之統一發票內容合，攸關原起訴有無理由之判斷，是原告自應
        舉證證明其自行片面繕打或填之代墊款明細表、支出證明單、人員出差報告
        單上臚列者與其所檢具之統一發票內容悉相一致，方屬適法。尤其，外籍工
        程師與被告間既無委任或僱傭關係，被告何有因該外籍工師來台出差而支付
        住宿費  差旅費或其他一切費用之義務，是外籍工程師奉派至台灣出差期間
        所支出之住宿費  車馬費及其他一切相關費用皆向其所受僱之香港公司申請
        ，此有外籍工程師出具之明書可稽，詎原告竟將之列入請求範圍，委無足採
        。
      ３原告須舉證證明所列辦公設備  傢俱暨雜項用品皆係提供被告使用：
        如前所述，原告既主張：為被告購置辦公設備，及其他雜項用品而支付費用
        云云，則其所購置之物品自須確實提供被告使用，殆無疑義，原告就此自應
        舉證證明以實其說。
（七）按當事人提出之私文書，必先證其真正，始有形式上之證據力，更須其內容與
      待證事實有關，且屬可信者，始有實質上之證據力，此有最高法院七十年台上
      字第一九一０號判決可稽。本件原告固主張被告應清償其受委任所支出之必要
      費用，包括代墊設立台中分公司、購辦公設備之費用、代為墊付其他雜項開支
      、代為墊付差旅費用云云，惟原告就：
      １其為被告實際支出購置辦公設備費用、墊付其他雜項開支、差旅費用；
      ２其自行片面繕本或填寫之代庄款項明細表、支出證明單、人員出差報告單上
        臚列之項目與其所檢具之統一發票內容悉相一致；
      ３起訴證物狀三所列之辦公設備  傢俱暨證物四之雜項用品皆係提供被告使用
        等事項，
      卻始終無法證明以實其說，原告逕行起訴訴請被告給付，洵非適法。舉例而言
      ，台中分公司電話設備之費用係由被公司支付與夕本通信企業有限司，此有該
      公司出具之明細表暨聲明書可證，乃就此既未支付分文，竟於本件訴訟中要求
      被告公司給付，猶有甚者，原告虛報空調設備為三十萬一千五百四十八元，經
      被告查明僅有十八萬元，被告業已給付，且原告所製作之證物三明細表竟臚列
      冰箱、微波爐、洗衣機、乾衣機、吸塵器、有線電視裝機費及預付收視費等俱
      非辦公室所需之物品，衡情又何能認係其處理委任事務所需之必要費用。
（八）又原告受被告公司委任擔任中部地區經一職前，原於被公司台北市業務部門工
      作，從未擔任財務經理一職，而證人呂嘉玲於八十七年五月請調被告公司高雄
      分公司之前，則係擔任會計一職，由於證人呂嘉玲調職在即，被告公司乃於同
      年四月下旬應徵訴外人陳菊園承接會計職務，負責核對員工申領款項所提出發
      票、憑證之金額、統一編號究否正確？之後再層轉被告公司總經理甲○○決定
      究否發款，此參酌原告所提證物四、五之支出證明單下方共有三個欄位即「經
      理、會計、經手人」，原告自行繕打之「人員出差報告單下方」亦有「主管核
      准、會計、經手人」三個欄位等情，足見員工向被告公司請款除將相關憑證送
      交會計外，尚須經會計送請上級核准，始得發款，要非所疑。況且提呈明細表
      之際卻未同時檢具發票憑證，訴外人陳菊園原本拒絕收受，但經原告再三要求
      且允諾隨即補送相關發票憑證，訴外人陳菊園僅得於該明細表上註明：「七月
      二十七日收到本單AMANDA」等語，此將原告所提呈證三之明細表與證十九以次
      之證物互核以觀即可得證。職此，姑不論訴外人陳菊園無權決定究否撥款，原
      告既未同時甚至於本件訴訟中始檢具相關發票  憑證，試問陳菊園憑何據以審
      認。原告執此辯稱其所支出之所有項目細，已將全數相關發票予被告公司，並
      由陳菊園簽名認可云云，以及與原共同設立翰顈國際管理顧問有限公司，利害
      攸攸關之人呂嘉玲所為附和之證詞，俱屬子虛，無足憑信。尤其，
      １被告公司內部規定僅允許員工代墊「餐飲費差旅費、交通費、燃料費」，除
        此以外任何費用均不在代墊之列，此揆諸被告所公布之規定，暨所提之「八
        十七年六月二十日區域經理會議紀錄」中所載「其他費用方面，各區經理應
        事先提出申請」。抑且，前揭餐飲費、差旅費、交通費、燃料費等代墊款之
        申領依被告公司規定「每星期一中午以前將上星期之代墊款申請單交付會計
        ，逾時不予受理」，此觀諸被告公司之內部規定至明，嗣於八十七年六月二
        十日被告公司召開區域經理會議，始決議將差旅費用之申領時間延展為「每
        星期一下午五時三十分前出上星期之代墊費用」，並有原告所提呈證物十五
        之區域經理會議紀錄可憑。準此，原告對公司內部規定既未有不同意見，且
        仍無異議繼續任職，則其自有遵守公司內部規定，且受其拘束之義務，乃怠
        於申領差旅費致逾越期限，依規即「喪失權利」，不得再為請求，要非所疑
        。
      ２另被告公司之業務區域劃分為四：(1)北市即台北市及台北縣（淡水河以北）
        (2)北區即台北縣（淡水河以南）  桃園縣市  新竹縣市  宜蘭縣市；(3)中區
        即苗栗以南  嘉義以北  東至花蓮；(4)南區即嘉義以南。員工出差在該辦公
        室所在之大都會區內者為短程出差，在各大都會區之外者為長程出差，其中
        長程出差應：(1)事先填寫「國內出差申請單」，並經部級主管准；(2)每日得
        申請三百元餐費，此為所不爭執。再者，被告司與香港Sulcus Hospitality
        Limited間有業務上之合作關係，是該公司時常派遣外籍工程師來台至台中
        港昌華酒店與被告公司旅館部門員工交換意見心得，而該外籍工程師因與被
        間無任何委任或僱傭關係，是渠等在台出差期間所支出之住宿費  車馬費及
        其他一切相關費用皆由香港公司支付，自與被告無，涉此有外籍工程師出具
        之證明書可按，乃原告所提出據以主張代墊款差旅費之「人員出差報告單」
        上，竟記載申領明細為「其至中正機場迎接外籍工程師接送外籍師往返於台
        中晶華酒店與住宿飯店之交通費、外籍工程師之住宿費、膳雜費」云云，已
        有未合，其餘經核亦俱與被告公司前揭規定不符，業經被告一一表列。
（八）原告與被告公司間為委任而非僱傭關係，自無適用勞基法之餘地：
      １按公司法委任之經理不屬勞基法所稱之勞工，故其退付及其他勞動條件等權
        利義務事項，由其與事業單位自行約定，此有行政院勞工委員會台 (80)勞
        動一字第一二三五二號函、(83)勞動一字第一０三二號函可稽。尤其勞基法
        規定之勞動契約，係指當事人之一方，在從屬於他方之關係下，提供職業上
        之勞動力，而由他方給付報酬之契約，與委任契約之受任人，以處理一定目
        的之事務，具有獨立之裁量權者有別，復有最高法院八十三年台上字第七十
        二號判決可稽。
      ２被告依公司章程第九條訂明：「本公司設總經理一人，經理若干人。其委任
        、解任及報酬，依公司法第二九條規定辦理」，原告復自承被告公司欲開拓
        中部地區之市場，乃委任原告擔任中部地區經理一職等語在案，則原告既係
        被告公司依公司法規定委任之中部地區經理，且依原告所提證十五區域經理
        會議紀錄記載：「肆、六月份業務計劃：南區、中區、北區、北市」即明白
        揭櫫被告委託各區經理處理之事務，亦顯見原告係受被告委任拓展中部地區
        業務，其非僅為被告服勞務，是兩造間為委任關係，原告即非勞基法所稱之
        勞工，自無該法適用之餘地，矧依前所述，原告於任職期間，以非法手段獲
        取維京公司之營業秘密，提供與翰公司使用，致維京公司受有損害，顯已
        嚴重違反忠誠義務，被告公司據以終止契約，原告又何有依勞基法第十一、
        十三、十六、十七條規定請求給付資遣費之權利，是原告依勞基法請求給付
        資遣費一節，於法未合。
三、證據：提出下列書件為證。
    被證一：傳真一紙。
    被證二：訴外人汪德慧、林惠嫺、黃素珍、賴育德之書面資料。
    被證三：臺灣高雄地方法院檢察署八十七年偵字第一八八七九號起訴書。
    被證四：證明書二份。
    被證五：(80)勞動一字第一二三五二號函。
    被證六:被告章程一份。
    被證七:被告公司內部規定一份。
    被證八:圖表十紙。
    被證九:最高法院判例三則。
    被證十:明細表一紙。
    被證十一:最高法院五十四年台上字第五五四號民事判決。
    被證十二:最高法院七十年台上字第一九一０號民事判決。
    被證十三：明細表暨聲明書共六紙。
    被證十四：原告預支證明。
    被證十五：最高法院八十二年度台上字第七十二號判決。
    被證十六：臺灣高雄地方法院八十八年度易字第一九七七號刑事判決。
    理    由
一、本件原告起訴主張，原告自八十六年七月一日至八十七年七月三十一日任被告公
    司，八十七年三月間，被告公司委任原告擔任中部地區經理一職，由原告負責台
    中分公司設立事宜，雙方約定，初期設立該分公司，購置辦公設備、被告應支付
    他原告及其他人員差旅費用等均由原告暫代支付，被告再依原告請款償還暫代支
    付費用，總計自八十七年二月中旬至七月底，原告共代為支付一百零九萬三千一
    百零六元，被告償還部分暫墊款項五十萬零四百九十三元，尚積欠原告五十九萬
    二千六百十三元，爰依民法第五百四十六條第一項規，請求被告償還代為支出之
    費用；又被告於八十七年七月三十一日突然將原告無故解職，被告原應給付當月
    薪資五萬元，惟僅支付一元，爰依民第四百八十二條規定，請求告給付積欠之該
    月薪資四萬九千九百九十九元，再被告係將原告無故解職，依基法第十七條第一
    項規定意旨之解釋，被告亦應按原告任職年資給付相當一個月薪資之資遣費即五
    萬元，合計上開金額為六十九萬二千六百十二元，被告均未給付，不得已提起本
    訴。被告則以，原告未能舉證證明購置物品之費用係處理委任事務之必要支出，
    而原告又未依被告公司於「隔週星期一下午五時三十分前」及「國內出差辦法」
    之規定申報代墊之差旅費用，其已喪失請領出差費權利，應不得請求，而原告於
    任職期間背職責，致被告公司遭受重大損失，自得據以主張抵銷，而原告係擔任
    被告公司中部地區經，其受被告公司委任處理事務，為委任關係非受被告公司僱
    用從事工作獲致工資，無勞基法之適用，原告依勞基法規定請求資遣費，並無理
    由等語，資為抗辯。
二、原告主張受被告公司委託在台中地區設立分公司，擔任中部地區理之事實，被告
    並不爭執，僅辯稱：原告主要權責為拓展業務，開發客源，原告係擅自購置，不
    符公司採購程序，原告代墊費用，無章程規定，復無契約約定等語，因之，被告
    確曾請原告在中部地區拓展業務，就代購物品由原告先為墊款之事實，被告雖爭
    執係原告擅自購置，無何契約約定，然被告曾匯款五十萬零四百九十三元以償還
    代墊款，有匯款紀錄可按（見原證八），被告對此雖稱為顧及同事情誼，遲免造
    成不快，影響中部地區業務拓展，查明發票單據確實，乃匯款予原告等情，惟被
    告公司既曾匯款予原告，數額不貲，如非同意原告之代墊款，何須再補為匯款，
    其稱原告係擅自購置，事前無委任原告代購物品，與其事後匯款，明顯不符，因
    之，雖兩造無委任契約字據之訂立，然亦足認原告確受被告公司委託處理中部地
    區業務，原告稱其受被告委任代墊所購物品費用，應堪採信。
三、原告主張其為被告代墊設立台中分公司購置辦公設備之費用計八十萬一千九百二
    十三元，業據其提出代為支出辦公設備、傢俱明細表、代墊款項明細表暨支出證
    明單等件為證（見原證三），並有被告公司會計陳菊園（英文名稱Amnda）在支
    出明細表上簽名，原告對其他雜項開支計支出五萬一千七百零六元，並提出支出
    明細表、支出證明單及統一發票為證（見原證四），其中部分支出證明單有陳菊
    園之英文簽名，原告代墊差旅費計二十三萬九千四百七十七元，有其提出之出差
    報告單、統一發票及代墊款項明細表等件為證，原告復稱其代為支出之差旅費，
    其中包含原告如出差南部，公司允諾每日給付出差補助費三百元，使用自備交通
    工具，按汽車每公里四元加以補助油費，另提出被告公司之「國內出差辦法」為
    證（見原證七），經查，原告購置之辦公設備、傢俱用品等，係由原告向戈中之
    傑美傢俱行購買，有該傢俱出具之統一發票可按，該發票記載被告公司名義為買
    受人，並有記載被告公司統一編號00000000可證，另有傑美傢俱行出其
    證明書，證明原告於八十七年四月間代被告公司購置（見原證十八），基此，原
    告確有為被告代墊辦公設備及傢俱用品之支；再告為被告公司申辦電話、租用影
    印機、在宿舍裝置有線電視、熱水器、百葉窗等，有其提出之電話裝機費收據（
    原證二十）、影印機租賃費用（原證二十一）、線電視租賃契約及收據（原證十
    九）、熱水器購發票（原證二十四）、百葉窗購置發票（原證二十五）等，且明
    列被告公司之統一編號，而原告提出之原證三代為購置辦公設備等費用，被告公
    司亦曾將之申報稅捐機關作為減免稅額之用，有台北市稅捐稽徵處函附卷可據；
    又原告為被告公司代墊之雜項支項，其所附支出證明單，附有被告公司統一編號
    之統一發票，而其內容包括交際費、什項支出、交通費及文具用品等，為一新開
    立分公司應有之支出；另原告代墊之差旅費用，包括國外派遣來台工程師等費用
    及加油費支出等，並由被告公司會計陳菊園英文簽字，原告復稱外籍工程師在台
    中分公司未設立前均住宿皇家大飯店，並提出該飯店帳目清單正本（原證二十六
    ），且由原告以自己信用卡支出，而以被告公司之統一編號列名，是應認原告主
    張其代墊費用為真實。
四、被告對前開原告提出之支出明細表均否認為真正，辯稱：原告須自行證明繕打或
    填寫代墊款項明細表等與所檢具項目內容一致，被告公司採購物品均規定須申請
    填寫請購單送各部門主管審核，具一定之程序，原告未遵循公司規定逕自購置物
    品，而會計陳菊園之簽名係應原告之要求而簽立，伊無認可與否之權利，而原告
    之代墊亦非客觀必要者，再原告申請之差旅費用未檢具「國內出差申請單」，且
    亦未依公司規定應於隔週星期一下午五時三十分前，申報上一週之費用，故不得
    請求，且原告所報數額浮濫等語，然原告提出之支出明細表及所附統一發票，均
    以被告公司名義為買受人，或以被告公司之統一編號為列名，所開支之項目，內
    容與一般設立公司所須者相當，並由被告公司使用，原告作為被告公司中部地區
    經理，自有相當權限為台中分公司設立添購設備，其非無舉出其支出證明，而投
    宿旅費帳單亦以被告公司統一編號列名，原告有何必要在八十七年三、四月間為
    此支出，被告僅以該外籍工程師所屬公司支付，與其無涉，然如非與被告公司業
    務有關之外籍工程師至台中出差，原告又為何代替支出而以被告公司統一編號列
    名，被告並未舉出確切反證，而原告提出之統一發票，亦有由被告公司提出稅捐
    穖關作為報稅之用，益證被告公司曾承認原告之支出。另原告復稱：八十六年七
    月至八十七年三月間，台中分公司尚未設立，關於會計採購物品等制度均未建立
    ，並無適用多層審核制度等語，證人吳嘉玲即被告公司前出納到庭證稱：陳菊園
    為被告公司財務經理，審核所有財務支出，在單據上認表示認可支出，可撥款予
    員工等語，被告雖否認呂嘉玲之證言，然就多層審核制度言，依原告提出之支出
    證明單、人員出差報告單等，僅有陳菊園之英文簽名，無何主管審核之簽署，據
    此支出證明單所取得之統一發票，被告公司亦據之向稅捐機關報稅之用，代表被
    告公司承認原告之支出，故前開審核制度非屬必然，仍須兩造間對實際之支出彼
    此會算，經被告公司承辦人認可亦屬相當，本件會計陳菊園既在支出證明單等簽
    字，而其復為被告公司財務經理，對其簽字所具之效力，應係認可原告為公司添
    購設備等支出。又被告公司雖設有須於隔週星期一下午五時三十分前申報差旅費
    之規定，惟此係公司內部規範，原告對被告公司代墊差旅費要為擴張被告公司業
    務範圍，限定以隔週星期一下午五時三十分前申報差旅費，否則喪失權利，將使
    被告公司藉此逃避其對員工債務，此之規定嚴苛，有違誠信原則，此項規定應屬
    無效，不足以此限制原告請求代墊差旅費之權利。因此，被告所辯並不足採。又
    被告雖主張原告曾預支五萬元，復有違反忠誠義務致公司受損而主張抵銷，並提
    出預支單據一紙為證，然該預支單雖有五萬元之記載，並無原告之任何簽名，原
    告違反忠誠致被告受有多少損失，亦未據被告證明，是其主張抵銷，並不可取。
五、原告復主張，其於八十七年七月三十一日遭被告公司無故解職，該公司僅一元，
    另求積欠之該月份薪資四萬九千九百九十九元等情，業據其提出勞工保險卡、薪
    資證明及匯款一元之證明，被告公司對原告經其解職，該月份僅給付一元薪資之
    事實，並不爭執，惟以原告勾結公司高雄分公司經理林昆翰，以非法手段獲得公
    司客戶檔案資料成立翰熲國際管理顧問公司，致被告公司遭受損失，且原告曾預
    支五萬元，應予抵銷等語，並以翰公司傳真函、訴外人汪德慧等書面陳明原告
    另組公司竊取被告公司客戶資料及林昆翰經檢察官起訴書及法院判決書為據，惟
    該傳真函係八十七年八月二十日，原告當時業已離職被告公司，尚不足以此推論
    原告任職期間違反忠誠義務，就原告在七月份仍為被告服務之行為，仍應予以報
    酬，而林昆翰經檢察官起訴及法院判決，係為其個人行為，原告有未參與，尚無
    確切之憑證，汪德慧等人之書面陳述雖表明原告要參與竊取公司客戶資料，然此
    項重大指訴，係為審判外陳述，尚不足為證，因此，被告所辯，尚不足採。
六、原告另主張，其自八十六年七月一日起服務被告公司，經無故解職，依勞基法第
    十七條第一項規定：「雇主依前條終止勞動契約者，應依左列規定發給勞工資遺
    費：一、在同一雇主之事業單位繼續工作，每滿一年發給相當於一個月平均工資
    之資遣費」，適用本條規定前提須以雇主依同法第十六條規定終止勞動契約，即
    依同法第十一條雇主預告終止勞動契約或或第十三條但書雇主因天災等因素終止
    勞動契約規定，原告謂依此正當理由經預告使勞工去職，可依前揭勞基法第十七
    條規定請求資遣費，則未經預告亦無正當理由使勞工解僱，更應給付勞工資遣費
    。惟前開勞基法第十一條及第十三條但書為雇主終止勞動契約之正當事由，如有
    可歸責於雇主之事由，勞基法第十四條亦定有勞工得不經預告終止勞動契約，並
    得準用第十七條規定，請求雇主發給資遣費，因此，關於勞工請求雇主發給資遣
    費者，除依勞基法第十一條及第十三條但書規定外，亦有同法第十四條規定之情
    形，然二者均以雇主或勞工終止勞動契約為前提，如終止勞動契約，自不合於該
    等規定，而得請求資遣費。本件原告雖主張以當然解釋之方法，將勞基法第十七
    條所定具正當理由之雇主終止勞動契約事由，認雇主無故解僱勞工，當然包含於
    該條規定之意旨，然依前所述，勞基法第十四條已規定，勞工因可歸責於雇主事
    由，得不經預告終止契約，其中第一款對雇主虛偽意思表示使勞工誤信受有損害
    及第六款雇主違反勞動契約或勞工法令致損害勞工權益情形，限勞工自知悉時起
    三十日內為終止契約之表示，足見勞基法對資遣費之請求設有相當之要件，勞工
    認有可歸責於雇主之事由，亦須以雇主有合於勞基法第十四條規定經終止契約後
    ，始得向雇主請求資遣費。準此，本件被告雖係無故解雇原告，惟被告公司有何
    違反勞動契約或勞工法令或其他可歸責之事由，原告均未為主張及舉證，原告亦
    未提出終止與被告公司間之勞動契約事宜，單以法律之當然解釋，認勞基法第十
    七條亦包括雇主之無故終止契約，要屬逸出法律規定範圍，並不足採。
七、綜上，原告主張其為被告代墊辦公設備、傢俱用品、差旅費用等及被告公司未發
    給八十七年七月份薪資，應為可採。被告抗辯原告未舉證證明代墊費用之內容，
    及原告違背忠誠義務與曾預支薪資而為抵銷主張，並不可取。從而原告請求被告
    依民法第五百四十六條第一項規定請求五十九萬二千六百十三元，及依民法第四
    百八十二條規定請求被告給付薪資四萬九千九百九十九元，合計六十四萬二千六
    百十二元，為有理由，應予准許。至原告請求被告給付資遣費，與勞基法規定要
    件不符，並非有據，應予駁回。
八、兩造陳明願供擔保，聲請宣告假執行及免假執行，原告勝訴部均核無不合，爰分
    別酌定相當擔保金額准許之。原告其餘假執行之聲請，因訴之駁回而失所依據，
    不予准許。
九、結論：原告之訴為一部有理由、一部無理由，依民事訴訟法第七十九條後段、第
    三百九十條第二項  第三百九十二條，判決如主文。
中      華      民      國    八十九    年      六      月    十九      日
                                            民事第三庭法      官  李維心
右為正本係照原本作成
如對本判決上訴，須於判決送達後廿日內向本院提出上訴狀
中      華      民      國    八十九    年      六      月              日
~B法院書記官  林梅珍


司法院資訊處製作；財團法人民間司法改革基金會備份。
